【裁判字號】    95,上重訴,15
【裁判日期】    950727
【裁判案由】    毒品危害防制條例
【裁判全文】
臺灣高等法院臺中分院刑事判決        95年度上重訴字第15號
上  訴  人
即  被  告  戊○○
                    現於臺灣臺中監獄台中分監
選任辯護人  洪錫欽律師
上列上訴人因毒品危害防制條例案件，不服臺灣臺中地方法院94
年度訴字第2915號中華民國95年1月26日第一審判決（起訴案號
：臺灣臺中地方法院檢察署94年度偵字第11962號），提起上訴
，本院判決如下：
    主  文
原判決關於販賣第一級毒品及轉讓第一級毒品部分，暨定應執刑
部分，均撤銷。
戊○○共同連續販賣第一級毒品，處無期徒刑，褫奪公權終身。
扣案如附表編號一至三所示之毒品海洛因，均沒收銷燬之；因販
賣第一級毒品所得之財物新臺幣拾陸萬陸仟元，沒收之，如全部
或一部不能沒收時，以其財產抵償之。又連續轉讓第一級毒品，
處有期徒刑壹年陸月，扣案如附表編號四所示之毒品海洛因，沒
收銷燬之。應執行無期徒刑，褫奪公權終身，扣案如附表編號一
至四所示之毒品海洛因，均沒收銷燬之；因販賣第一級毒品所得
之財物新臺幣拾陸萬陸仟元，沒收之，如全部或一部不能沒收時
，以其財產抵償之。
    事  實
一、戊○○前於民國（下同）九十年間，因施用毒品案件，經臺
    灣臺中地方法院以九十年度訴字第五八八號判處有期徒刑四
    月、八月，應執行有期徒刑十一月確定；於九十一年間，復
    因施用毒品案件，經臺灣臺中地方法院以九十一年度訴字第
    二九八四號判處有期徒刑一年二月、十月，應執行有期徒刑
    一年十一月確定，上開案件經接續執行，於九十三年十一月
    十七日假釋付保護管束（原至九十四年十一月三十日保護管
    束期滿，未構成累犯）。詎仍不知悔改，明知海洛因係屬毒
    品危害防制條例第二條第二項第一款所稱之第一級毒品，非
    經許可不得販入或賣出，竟仍為圖不法利益，而與丙○○（
    綽號「阿文」，所涉共同販賣第一級毒品犯行部分，業經臺
    灣臺中地方法院檢察署九十五年度偵字第二八六一號案提起
    公訴）、己○○（所涉販賣第一級毒品犯行，業經臺灣臺中
    地方法院以九十四年度訴字第三五五六號判處有期徒刑十三
    年）自九十四年五月十五日起、乙○○自九十四年七月七日
    起（乙○○僅參與販賣予丁○○部分，其所涉販賣第一級毒
    品犯行，業經臺灣臺中地方法院以九十四年度訴字第三五五
    六號案判處有期徒刑九年），共同基於販賣第一級毒品海洛
    因以營利之概括犯意聯絡，由戊○○操作流程，丙○○負責
    接受訂貨及送貨收款，己○○則負責訂貨、送貨安全及執行
    監督，先後多次出售毒品海洛因予丁○○及甲○○、乙○○
    等人，所為販賣第一級毒品海洛因之行為如下：
(一)、自九十四年五月十五日起至同年七月十三日止，丁○○以其
    使用之上開行動電話或公共電話，撥打戊○○、丙○○、己○○毒集團使用之0000－000000號行動電話、及
    其他不詳之行動電話，由丙○○接聽後，約在位於臺中市○○區○○路與崇德二路口之便利商店外交易，由丙○○一人
    或由丙○○、己○○二人一同前往（其中己○○參與送貨為
    二次）或由丙○○、乙○○（其間乙○○因無固定工作，貪
    圖免費施用毒品海洛因及免費供膳宿之不法利益，遂於九十
    四年七月七日加入該集團，而與戊○○、丙○○、己○○共
    同基於意圖營利之販賣第一級毒品海洛因之概括犯意聯絡，
    負責送貨及取款之工作，於九十四年七月十二日與丙○○一
    同前往送貨一次）送一包價值三千元之海洛因予丁○○，丙○○並於取得價款後，返回戊○○住處交付戊○○收執，前
    後共計五十二次，合計戊○○共同取得販毒所得十五萬六千
    元。
(二)、自九十四年六月下旬某日起至同年七月十四日止，先後在戊○○上址、臺中市○村路某處、臺中市○○路與中港路之加
    油站等地，由丙○○以八次各一千元之價格（其中二次尚未
    收錢）、以二次各二千元之價格，出售海洛因予甲○○、乙○○兄弟，並由丙○○當場交付等同價值之海洛因予甲○○
    、乙○○兄弟，丙○○於收取價款後，再返回戊○○住處交
    付戊○○收執，前後共計十次，計戊○○、丙○○、己○○
    因上開買賣共同取得販毒所得一萬元。
二、戊○○基於轉讓第一級毒品海洛因之概括犯意，於下列之時
    間、地點，分別連續無償轉讓第一級毒品海洛因予乙○○、
    甲○○、己○○施用：
(一)、自九十四年六月底某日起至同年七月十四日上午止，在戊○○上開住處，前三次每次提供可供以注射方式施用一次之重
    量之海洛因，第四次（即九十四年七月十四日該次）係提供
    海洛因一小包（含袋重○．四二公克）予乙○○施用，共計
    無償轉讓四次海洛因予乙○○。
(二)、自九十四年六月底某日起至同年七月上旬某日止，在戊○○
    上開住處，每次提供可供以注射方式施用一次之重量之海洛
    因供甲○○施用，共計無償轉讓五次海洛因予甲○○。
(三)、於九十四年七月間某日，在戊○○前開住處，每次提供摻有
    第一級毒品海洛因之香菸一支供己○○施用，共計無償轉讓
    二次海洛因予己○○。
三、嗣於九十四年七月十四日十六時許，丁○○遭檢舉施用毒品
    案件，經警方持搜索票前往位於臺中縣烏日鄉○○路六八四
    號查獲，丁○○向警方供出其毒品係撥打電話號碼0000
    000000號行動電話向綽號「阿文」者所購，警方遂要
    求丁○○以其使用之0000000000號行動電話撥打
    上開電話，佯欲購買三千元之毒品海洛因一包，經戊○○接
    聽後，遂囑由乙○○前往送貨，乙○○遂於當日十八時許攜
    帶毒品海洛因一包（淨重零點七三公克，空包裝重零點三四
    公克）前往臺中市○○區○○路與崇德二路口之便利商店前
    等候丁○○，而為埋伏之警員王書勛、吳登慶等人當場查獲
    ，而販賣毒品未得逞。戊○○見乙○○久未復返，另囑己○○前往該處查看，經乙○○向警方指明其為販毒集團成員後
    ，一併將己○○逮捕。於當日十八時三十分許，乙○○並偕
    同警方前往戊○○住處，當場在客廳電腦桌抽屜內起獲海洛
    因二十七包，在沙發椅墊下起獲海洛因一包，在乙○○所住
    房間內起獲海洛因一包（以上共二十九包，合計淨重三十一
    點七九公克，空包裝重七點二二公克），戊○○則趁機逃逸
    。警方嗣後持檢察官核發之拘票，於九十四年七月二十六日
    十六時三十分許，在其上開住處拘提到案。
四、案經臺中市警察局第六分局報告臺灣臺中地方法院檢察署檢
    察官偵查起訴。
    理    由
壹、有罪部分：
一、就販賣第一級毒品海洛因部分：訊據被告矢口否認有何販賣
    第一級毒品海洛因之犯行，辯稱：伊未曾販賣海洛因予乙○○、甲○○、丁○○，且未與丙○○、己○○、乙○○共同
    販賣第一級毒品海洛因云云。然查：
(一)、被告與綽號「阿文」之丙○○，自九十四年五月十五日起至
    同年七月十四日止，販賣第一級毒品海洛因予證人丁○○，
    有時每日、有時隔二、三日即出售一次，每次均三千元；而
    己○○係自九十四年五月十五日起即加入該販毒集團，自九
    十四年六月底至七月八日或九日止曾與丙○○共同送貨二次
    ；另乙○○自九十四年七月七日進而加入該販毒集團，並於
    同年七月十二日與丙○○共同送貨一次予證人丁○○，於同
    年七月十四日單獨送貨，即為警查獲等情，有以下之證人之
    證言足以證明：
１、證人丁○○於原審九十四年十一月二十五日審理時證稱：伊
    於七月十四日當天早上還有施用，中午就被捉。伊是用伊的
    0000－000000號電話撥打0000－00000
    0號電話給「阿文」，都是一個叫「阿文」接電話，每次都
    是他直接接起來，伊與「阿文」先約交易地點及時間，數量
    也在電話中講好。講好後就到約定地方去交易。查獲當日、
    及查獲前兩、三天乙○○各有送過一次海洛因給伊，地點都
    在被查獲之便利商店前，每次都是三千元一包，但電話是「
    阿文」接的。伊記得己○○曾與「阿文」一起拿海洛因給伊
    ，大約二、三次左右，是七月十四日被查獲前，‧‧‧伊都
    是買三千元，都是約在北屯路便利商店，該次電話是「阿文
    」接的，「阿文」與己○○一同送貨來，毒品自「阿文」身
    上拿出來，己○○站在旁邊，沒有作什麼；‧‧‧「阿文」
    自己送過很多次毒品給伊，好幾個月累積伊都是向他拿，‧
    ‧‧伊都是兩、三天拿一次，除了向乙○○拿的兩次，及己○○陪「阿文」送的兩次外，其他都是「阿文」自己送來的
    。九十四年七月十四日前二、三天乙○○有送貨給伊，他是
    與「阿文」一起過來的，該次海洛因是由「阿文」交給伊，
    伊將錢交給「阿文」，「阿文」有向伊介紹以後乙○○會送
    貨。在七月十四日前兩、三天該次之前，伊沒有見過乙○○
    。伊打電話向「阿文」買海洛因，接聽電話的人大都是「阿
    文」，伊與他約定買貨的時間及地點。‧‧伊也有以其他電
    話連絡，「阿文」常換號碼，但伊印象最深是0000－0
    00000號該支電話，伊與0000－000000號聯
    絡時，都是談購買海洛因之事，打該電話就是要買海洛因。
    伊若有錢時就天天買，若沒有錢就兩、三天買一次，伊每次
    固定買三千元一包。伊每個月十日左右有領錢，就天天買到
    月底，之前就是兩、三天買一次。伊所說的「阿文」即在庭
    之證人丙○○等語明確（見原審卷第一六三頁以下）、於原
    審九十四年十一月二十五日審理時結證稱：伊撥打0000
    －000000號電話購買海洛因，平均二、三天買一次，
    一次買一包三千元，都是在被查獲的便利商店門口拿海洛因
    。接電話的大部分都是「阿文」，也有其他人的聲音，但伊
    不認識對方，伊只認識「阿文」，所以伊打電話過去都是說
    要找「阿文」。該段期間拿海洛因給伊的人是「阿文」，乙○○只有拿給伊二次。伊都是用伊的行動電話號碼0000
    000000號聯絡，有時候會打公共電話。九十四年七月
    十四日，警察查獲伊向乙○○買毒品時，己○○大約是在十
    分鐘後到場。因為乙○○出來一段時間沒有回去，所以己○○來看為何還沒有回去。在被查獲之前，伊有看過己○○，
    伊記得他曾經跟「阿文」一起拿海洛因給伊，大約二、三次
    左右。乙○○送海洛因給伊二次，一次是在查獲的那一天，
    另外一次是在查獲前二、三天，地點都是在被查獲的那一家
    便利商店前，伊每次都是買三千元一包。第一次是「阿文」
    帶乙○○來，所以伊把錢交給「阿文」，查獲的那一次，伊
    還沒有交錢，就被警察查獲了。伊向「阿文」購買海洛因半
    年內買了很多次，二、三天就買一次，都是買海洛因，每次
    都是買一包三千元。己○○沒有單獨來送過毒品，己○○是
    跟「阿文」一起來的，己○○來的那幾次，錢伊也都是交給
    「阿文」，己○○大概來過二、三次，交貨的地點也都是在
    查獲的這個便利商店前等語明確（見原審卷第一六三頁以下
    ）；於原審九十四年十二月三十日審理時復結證稱：伊沒有
    向被告親自接洽購買毒品，伊都是向「阿文」購買海洛因，
    「阿文」就是丙○○，伊在臺灣臺中地方法院九十四年訴字
    第三五五六號案件九十四年十二月三十日上午開庭有看到丙○○，伊可以確認伊向該名阿文購買海洛因，該名「阿文」
    之人就是丙○○。‧‧‧聯絡方式是撥打0000－000
    000號該支電話。伊有錢的話就天天買，如果沒有錢的話
    就二、三天買一次，依照通聯紀錄，如果伊有打電話的話，
    伊那次就有買，伊要買才會打電話，海洛因的重量伊不清楚
    ，每次都是一包三千元。每次都是「阿文」接電話，只有出
    事那天是乙○○接的，因為開庭的時候伊有聽過乙○○的聲
    音，所以伊可以確認出事那天是乙○○接的電話。伊是用伊
    的0000－000000號行動電話跟「阿文」聯絡，其
    他的時候有用過公共電話聯絡過，也有曾跟朋友借電話聯絡
    。該段期間全部主要是打0000－000000號聯絡阿
    文，也有別支電話，但是主要是這支。每次交毒品地點都相
    同，都是在被查獲的便利商店前。交貨時每次都是「阿文」
    把海洛因交給伊，只有最後一次是乙○○把海洛因交給伊，
    但是伊看過乙○○二次，之前的那次是「阿文」介紹乙○○
    給伊認識，跟伊說以後換乙○○將海洛因交給伊。己○○曾
    經與「阿文」一起來二、三次，但是伊錢都是交給「阿文」
    ，伊沒有與己○○直接接洽過，己○○只是與「阿文」一起
    出來，站在「阿文」的旁邊，沒有說話等語明確（見原審卷
    第三四三頁以下）。
２、證人乙○○於九十四年十一月二十五日臺灣臺中地方法院九
    十四年度訴字第三五五六號訊問時供稱：伊於九十四年六月
    上臺中，伊九十四年七月十四日第一次替戊○○送貨，九十
    四年七月六日或七日就住在戊○○住處，因為己○○、「阿
    文」都在睡覺，故戊○○才叫伊到便利商店那裡送貨給丁○○。伊之前也是在該便利商店門口看過丁○○，是「阿文」
    於九十四年七月十四日二天前去送貨給丁○○看到丁○○的
    ，伊說的貨就是海洛因。伊九十四年七月十四日送丁○○海
    洛因一包，是戊○○交給伊的，戊○○交給伊海洛因時，戊○○已經分裝好了。伊與「阿文」去送海洛因給丁○○該次
    ，是送一包海洛因三千元。伊等販賣集團共有戊○○、己○○、「阿文」及伊共四人，伊是最後一個加入的。最大的頭
    是戊○○，聯絡等事情戊○○是交待己○○去作。買主要打
    電話向伊等買毒品時，是聯絡0000－000000號，
    還有一支是○九三八，聯絡的電話號碼有很多支，接聽電話
    的人大多是己○○及「阿文」，電話是放在桌上。伊被查獲
    當天己○○之所以也被查獲，可能是因伊出來太久，戊○○
    派己○○出來看，己○○才被抓。伊替他們送毒品的話，戊○○會給伊毒品用，伊住在戊○○處不用租金等語（見臺灣
    臺中地方法院九十四年度訴字第三五五六號卷第六一頁至第
    六三頁），且於於九十四年度訴字第三五五六號其與己○○
    所涉販賣第一級毒品案件九十四年十二月二十八日（原審判
    決誤載為十二月三十日）審理時以證人身分結證稱：伊於九
    十四年七月十四日曾送海洛因到臺中市○○路及崇德二路口
    給丁○○而為警查獲。當天因為丁○○打電話來要來買毒品
    ，戊○○自電腦桌拿出毒品，叫伊拿毒品出去給丁○○。伊
    與「阿文」還有送過一次毒品給丁○○，該次是「阿文」接
    的電話，叫伊去送毒品，伊在客廳「阿文」叫伊陪他出去，
    伊不知毒品如何來的。伊與「阿文」出去該次，己○○在戊○○家裡打麻將。伊曾看過己○○陪「阿文」出去過二次，
    該二次都是「阿文」接電話後找己○○一起出去，他們是拿
    毒品給別人，因為伊有聽到「阿文」跟戊○○講，伊剛好坐
    在旁邊。伊與「阿文」第一次出去送毒品時，是「阿文」收
    的錢，伊看「阿文」一天送完東西後，收回來的錢都交給戊○○。戊○○住處共有三支行動電話用以買賣毒品使用，都
    放在桌上，沒有固定人使用。電話若響不一定是何人去接聽
    ，伊也有接過一、二次，就轉給「阿文」聽，大部分是「阿
    文」在聽，己○○應該也有接聽過。伊接該電話時，沒有用
    來閒聊過，伊接到電話就把電話交給「阿文」，「阿文」會
    直接在客廳內說，與買方談論毒品數量及地點，再由阿文直
    接處理送貨的事情。警察查獲伊時，己○○可能是出來看伊
    為何還沒有回去，按路程一般伊出來，約十分鐘可完成交易
    回去。查獲當日是戊○○與丁○○約定交易地點，伊不知他
    們的如何約的，但是戊○○叫伊直接拿去便利商店。伊於案
    發前一星期就搬到戊○○家中住，查獲當日戊○○說000
    0－000000號行動電話要給伊用，當天伊要出去時，
    戊○○叫伊帶著，以便聯絡。當日也是戊○○將海洛因自電
    腦桌處拿出來的。實際上從事販賣毒品之人有伊、「阿文」
    、戊○○。在戊○○住處查獲的毒品是戊○○所有，「阿文
    」就是在庭的丙○○，戊○○是本案最大的頭等語明確（見
    原審卷第二四九頁以下），復於原審審理時結證稱：伊自九
    十四年六月底左右，住進戊○○家中，在那邊住二個多星期
    被查獲，期間伊有也有搬出去過，真正住到這裡只有被查獲
    前幾天而已，大概只有三、四天而已，之前是來來去去。伊
    知道被告有在對外賣海洛因，被告是與綽號「阿文」的人一
    起賣海洛因，「阿文」就是丙○○，因為開伊的九十四年訴
    字第三五五六號案件時，有當庭看過證人丙○○，伊可以確
    認丙○○就是「阿文」。戊○○家裡電腦桌下毒品海洛因是
    戊○○的。戊○○他們對外賣毒品的行動電話共有三支，伊
    只知道0000－000000號該支電話號碼。伊在戊○○家中出入該段期間，有看過「阿文」接電話，也有看過戊○○接電話，但是他接完電話之後就把電話交給「阿文」，
    由「阿文」跟購買毒品海洛因的人約定交貨時間、地點、數
    量，伊曾自己幫過被告或「阿文」交付海洛因給購買的人二
    次，第一次是在九十四年七月十一日或十二日，跟「阿文」
    一起過去，第二次就是查獲這次，交貨地點二次都是在被查
    獲的便利商店前。第一次交毒品那次電話是「阿文」接的。
    查獲該次丁○○打來，是被告接的電話，被告接完之後就叫
    伊出去送貨，伊出門之前丁○○又打一通電話來問，那次是
    伊接的，因為伊要出門前，電話就由伊帶著，所以電話是伊
    接的，伊要出門之前，戊○○叫伊將電話帶著。因為伊自己
    沒有能力可以購買海洛因，所以才幫被告或阿文送海洛因。
    被告、「阿文」沒有口頭言明只要伊幫他們送毒品就會免費
    提供給伊海洛因或是住在那裡，但是實際上都有免費給伊毒
    品，吃住也都是用戊○○的（見原審九十四年十二月三十日
    審理筆錄）等語明確。
３、證人己○○於臺灣臺中地方法院九十四年度訴字第三五五六
    號其所涉販賣第一級毒品案件審理時供稱：伊認識戊○○，
    他是伊兒時的鄰居，是伊祖母那邊的親戚，伊叫他叔叔。「
    阿文」是丙○○，約二十多歲。丙○○與戊○○之間有來往
    ，伊曾在戊○○家中看過丙○○幾次，時間是在九十四年五
    、六月份。伊一星期會去戊○○家三、四次，伊也曾在戊○○家中看過乙○○二、三次，是在查獲前幾天才認識的，乙○○與戊○○沒有親屬關係。伊當天之所以被警察查獲，是
    因為戊○○叫伊去看看乙○○為何會去那麼久還沒有回來等
    語明確（見原審卷第二二四頁以下）。
４、證人丙○○於原審審理時結證稱：伊認識被告‧‧‧。伊的
    綽號叫「阿文」，伊常常過去被告的住處打麻將，一星期大
    概去四、五天。‧‧‧。伊之前曾幫被告送過海洛因，送海
    洛因給被告的朋友，地點是在便利商店附近，時間是在九十
    四年六、七月左右，送海洛因的對象就是丁○○。被告住處
    電腦桌下面的海洛因是被告的，伊曾見過被告自電腦桌下拿
    出海洛因出來。伊有接過別人打電話要來買海洛因，但是電
    話是要找被告，伊之所以幫被告送海洛因，是因被告會免費
    請伊施用海洛因等語明確（見原審卷第三七二頁）。
５、證人甲○○於原審審理時結證稱：伊知道被告與丙○○一起
    販賣海洛因，伊曾在被告住處與他們相處一段時間，從他們
    接電話可以看得出來的，打進來的電話由丙○○接的較多。
    伊也曾看過被告家客廳電腦桌下抽屜裡有放置海洛因。伊感
    覺到被告與丙○○他們二人一起賣海洛因，當時被告曾有問
    伊與乙○○要不要幫他送毒品，要供吃住，但被告說只能留
    一個，所以伊就走了，留乙○○在那裡，結果乙○○留在那
    邊一天就被警察查獲了等語明確（見原審卷第三六○頁）。
６、綜上證人丁○○、乙○○、丙○○、己○○所述，證人丁○○前揭所證，就其購買海洛因之聯絡方式、時間、地點、聯
    絡對象等節均大致相符合，而證人丁○○以其所使用之電話
    號碼0000－000000號行動電話、公共電話等，撥
    打0000－000000號行動電話或其他不詳行動電話
    聯絡購買海洛因之事，證人丁○○係於每月十日領取薪水，
    每月十日後經濟寬裕時，係每日購買海洛因，直至月底，每
    月十日前則係二、三日購買一次，每次購買一包，每包三千
    元，地點均係在臺中市○○區○○路與崇德二路口之便利商
    店外。上開期間，除九十四年七月十四日該次，乙○○曾接
    聽證人丁○○購買海洛因之電話一次外，其餘均係丙○○接
    聽電話；交付證人丁○○海洛因及收款部分，己○○曾與丙○○共同前往交付海洛因二次，乙○○曾與丙○○共同交付
    海洛因一次，均係由丙○○交付海洛因及收款三千元。九十
    四年七月十四日當日則係由乙○○一人單獨前往送交海洛因
    ，尚未收款即為警查獲等事實，均足認定。
７、證人乙○○雖於原審九十四年十一月二十五日審理時證稱：
    查獲當日海洛因是己○○自電腦桌交給伊，是己○○告訴伊
    將海洛因拿去給丁○○云云（見原審卷第一五五頁），惟證
    人乙○○於臺灣臺中地方法院九十四年度訴字第三五五六號
    案件九十四年十二月二十八日審理時結證稱：因九十四年十
    一月二十五日開庭時，戊○○也有出庭，伊不好意思指證他
    ，實際上查獲當日是戊○○接的電話，也是戊○○說要把○
    九六三該支電話給伊用，當天伊要出去時，戊○○叫伊帶著
    該電話，以便聯絡。伊看到戊○○在庭，不敢指認是他，實
    際上確實是戊○○將海洛因自電腦桌處拿出來等語明確（見
    原審卷第二五三頁、第二五四頁）。復參以證人乙○○於原
    審審理時結證稱：伊住在被告住處時，並未向被告承租。伊
    被警察查獲後，於九十四年七月十七、十八日左右，才在事
    後補租賃契約。因為被告要求伊承認查獲地點電腦桌底下的
    海洛因都是伊的，要伊將這個案子擔下來，訂立租賃契約表
    示伊就住在那裡，東西是伊的等語（見原審卷第三四七頁至
    第三四八頁），足證證人乙○○於本件案發後確曾被戊○○
    要求擔下所有責任。而販毒在我國係屬重罪，在同庭面臨指
    證均為販毒者或提供毒品之上游者，其心理壓力頗為巨大，
    尚難苛求指證者能確實無誤地將實情全盤托出。參諸上情，
    且證人乙○○前開於臺灣臺中地方法院九十四年度訴字第三
    五五六號案件、原審九十四年十二月三十日所為之陳述，就
    販賣海洛因予證人丁○○之時間、地點、聯絡方式，被告、
    丙○○及己○○各自負責分工之內容，所述之情節均相一致
    ，是證人乙○○前開於臺灣臺中地方法院九十四年度訴字第
    三五五六號案件、原審九十四年十二月三十日所為之陳述堪
    可採信，尚難以證人乙○○於九十四年十一月二十五日審理
    筆錄時之證述為被告有利之認定。
８、證人己○○雖於原審審理時翻異前詞改稱：為警查獲當日，
    伊是要去便利商店買東西，伊沒有看見乙○○，就被警察逮
    捕，丙○○不是戊○○的小弟，伊不知丙○○有無與戊○○
    一起賣海洛因云云（見原審卷第一四八頁至第一五○頁）。
    然查：
、證人己○○於九十四年七月十四日為警逮捕後，翌日移送檢
    察官複訊時，即經檢察官聲請法院予以羈押並禁止接見通信
    獲准，直至臺灣臺中地方法院九十四年度訴字第三五五六號
    案件於九十四年十一月八日訊問後始予解除禁見，有押票及
    歷次警、偵訊及訊問筆錄附於臺灣臺中地方法院九十四年度
    訴字第三五五六號卷可參，顯見證人己○○自警詢、偵訊及
    臺灣臺中地方法院九十四年度訴字第三五五六號案訊問時，
    均處於禁止對外接見通信之狀況下，其無論以證人身分抑或
    以被告身分之應訊中，俱未承認其有販賣毒品或代為送貨之
    事實，而係供稱其確實自被告處免費取得多達數十次之海洛
    因，無償供給施用，且直指被告與丙○○有共同販賣毒品海
    洛因，乙○○幫被告跑腿，查獲當日因為乙○○很久未回，
    被告才要其前去察看等情。則證人己○○於上開各次所為陳
    述內容，未有任何人干預，所為陳述自較其解除禁見後之供
    述內容較為可採。且其前揭所述內容，亦與證人丁○○、乙○○前開所述購毒、販毒等內容，及乙○○、己○○均可自
    被告處獲得免費施用毒品之好處等內容均為相同。
、再而販賣毒品海洛因係屬重罪，販毒者莫不在獲取高額利潤
    ，同時亦採取交由下線或小弟送貨，以減輕幕後主使者遭查
    獲之危險，相對地，幕後主使者亦多採取免費供給毒品施用
    以達控制之目的。證人己○○雖供稱：伊因為與被告係多年
    親戚，伊算是被告看著長大的緣故，所以才會免費提供海洛
    因給伊施用云云（詳見原審卷第二一八頁）。然證人己○○
    於警詢時陳稱其無業；於檢察官偵訊時又供稱無業，但有時
    幫人顧賭場；於臺灣臺中地方法院九十四年度訴字第三五五
    六號案件以及原審訊問時則又供稱，其幫朋友繁殖小狗，有
    繁殖才有錢（見原審卷第一四六頁、第二一六頁、第二二五
    頁）。被告於原審審理時及臺灣臺中地方法院九十四年度訴
    字第三五五六號案件審理時則均供、證稱：伊以前從事塑膠
    皮業，現在幫忙帶孫子，小孩每月給予五、六千元現金供花
    費等情，顯見被告本身並無何經濟能力，證人己○○亦無固
    定工作。而依證人己○○、丙○○、乙○○、甲○○等人所
    為之證言以觀，被告曾無償提供海洛因予渠等施用（理由詳
    如後述），而被告本身並無工作，卻對證人己○○、丙○○
    、乙○○、甲○○等人分文未取，復參以被告先前也有施用
    毒品犯行，有臺灣高等法院被告前案紀錄表一紙在卷可按，
    對於施用毒品多半具有成癮性應知之甚稔，豈有可能無償供
    給多達數十次毒品海洛因予證人己○○、丙○○、乙○○、
    甲○○等人施用之理？
、參以證人乙○○前開證述、供述內容均稱：幫忙送海洛因給
    證人丁○○之代價，就是被告免費給予毒品施用等語，證人
    己○○顯有與被告、丙○○、乙○○從事販賣毒品，並自被
    告處取得免費施用毒品以為報酬至明。販賣毒品在我國係屬
    重罪，在證人己○○於同庭面臨指證被告係為販毒者，其心
    理壓力頗為巨大，尚難苛求指證者能確實無誤地將實情全盤
    托出，是本院認證人己○○於偵查中及其所涉販賣第一級毒
    品案件訊問時所為之陳述，應係在其個人獨自應詢下所為之
    供詞，其客觀環境及其個人主觀意識尚未受到其他人或事後
    應訊時被告在場之情況而受干擾，顯然彼時之應詢情狀具有
    較可信之特別情況，是證人己○○於原審所為之證述，應係
    事後迴護被告之詞，尚無足為被告有利之認定。
(二)、被告與丙○○、己○○並自九十四年六月下旬某日起至同年
    七月十四日止，在被告住處或由丙○○親自出賣毒品海洛因
    並負責送貨予甲○○、乙○○兄弟二人計十次等情，有以下
    證人之證言足資證明：
１、證人甲○○於臺灣臺中地方法院九十四年度訴字第三五五六
    號乙○○與己○○所涉販賣第一級毒品案件九十四年十二月
    二十八日（原審判決誤載為十二月三十日）審理時結證稱：
    伊與弟弟乙○○自九十四年六月二十幾日，自雲林縣北上臺
    中後，是戊○○開車載伊與乙○○至戊○○北屯路住處住二
    、三天。當時伊有看到戊○○與丙○○在施用海洛因，就問
    他們毒品來源，戊○○在其住處有免費提供海洛因給伊與乙○○施用，並說如要毒品則要向在場之「阿文」（即丙○○
    ）他們買。伊自九十四年六月二十幾日陸續開始向「阿文」
    買，直到七月十四日共購買十次，其中二次價格各二千元，
    八次價格各一千元，但購買一千元部分有二次並未當場付錢
    ，之後也沒有付錢。伊都在戊○○住處或約在臺中市○○路
    與文心路口之加油站或其位於臺中市○村路租處交易，伊會
    先以行動電話撥打戊○○、「阿文」使用之行動電話或戊○○住處之市內電話，如確認戊○○或「阿文」其中一人在家
    時，伊就會與乙○○一同過去買毒品，毒品都是「阿文」當
    場從他身上，或從他與己○○共同休息的房間內取出交付，
    伊再將錢交給「阿文」，當時戊○○也在，其中己○○也在
    場一、二次；伊與乙○○後來也有再到戊○○住處居住一、
    二天，這種情形有二、三次，這段期間也有看過己○○接獲
    電話，接完電話後他就拿毒品出去了，伊所說的「阿文」就
    是庭上之丙○○無誤等語綦詳（參原審卷第二七五頁至第二
    八六頁）、於原審審理時結證稱：伊與被告是在嘉義看守所
    ，因是同房室友而認識的。伊在出所後，到臺中找工作時，
    才知道被告有在賣毒品海洛因。伊與伊弟弟乙○○於九十四
    年六月底來臺中要找工作。從九十四年六月底到七月十四日
    乙○○被查獲這段期間，伊與乙○○有去找過被告，也有一
    起住在被告家中有找過被告，也有住在他那裡，但乙○○住
    在被告住處較久。伊是直接向「阿文」（即丙○○）接洽購
    買海洛因之事，每次買一千元或二千元左右，時間不一定，
    但都是九十四年六月底之後的事，地點分別是在被告家中、
    中港路與文心路、還有一處是美村路被告租給「阿文」他們
    住的房子，伊也曾在那邊住過幾天，都是由「阿文」將海洛
    因交給伊。乙○○都是與伊一起購買海洛因，伊有二、三次
    是出面買，伊不曾幫被告或阿文販賣毒品或交貨過，伊是向
    他們買海洛因等語（見原審卷第三五六頁至第三五九頁）。
    核與證人乙○○於原審審時以證人身分結證稱：伊跟甲○○
    有跟被告買過海洛因。是從九十四年六月底，剛上來臺中的
    時候，是在被告家中買的，每次購買一千或二千元，每次都
    是一小包，重量伊不清楚，伊拿多少錢給被告，被告就拿多
    少量海洛因給伊。次數伊與甲○○加起來約七、八次，甲○○也有出面向被告買過伊的部份都是與甲○○一起合買。海
    洛因大部分都是丙○○拿給伊，但是開口要買時，伊是向被
    告開口，錢伊就交給丙○○。丙○○是從被告家裡的房間拿
    出海洛因的，就是後來伊被警察查獲時伊所指認伊住的那個
    房間等語大致相符（見原審卷第三四七頁、第三四八頁）。
    且證人即本件查獲警員王書勛、吳登慶二人於原審審理時亦
    均具結證述，其等查獲同案被告乙○○、己○○之經過，及
    經同案被告乙○○帶同而前往乙○○住處，即被告前開北屯
    路住處搜索，並扣得毒品等語綦詳（見原審卷第一六八頁以
    下）。而警方查獲同案被告乙○○時，在乙○○身上扣得之
    疑似毒品海洛因之白色粉末一包，及嗣後由乙○○帶同警方
    前往戊○○住處搜得之白色粉末二十九包（在乙○○房間一
    包、客廳電腦桌抽屜內二十七包、沙發椅墊下一包），經送
    法務部調查局鑑定結果，認均含有毒品海洛因成分，其中一
    包淨重零點七三公克，空包裝重零點三四公克，另二十九包
    合計淨重三十一點七九公克，空包裝重七點二二公克等節，
    有該局九十四年十月六日調科壹字第一二○○一六五一八號
    、同年月七日調科壹字第一二○○一六五一九號鑑定通知書
    二份存卷可據。且有查獲毒品之現場平面圖一份、當場拍攝
    之照片八幀在卷可參。是本件被告販賣予甲○○、乙○○兄
    弟二人計十次，八次一千元（其中二次未收得款項，計六千
    元），二次二千元，合計一萬元。
２、被告之原審選任辯護人辯護意旨認：本案員警係越區查案，
    警方對於被告住處所為之搜索行動，既非為刑事訴訟法第一
    百三十條所定之附帶搜索，亦不符同法第一百三十一條之逕
    行搜索，且搜索後未依規定報告取得准許，而認係違法搜索
    ，所扣得之毒品依法不得採為證據云云。惟查：乙○○於臺
    灣臺中地方法院九十四年訴字第三五五六號案件審理時陳稱
    ：伊在案發前一星期就搬到戊○○北屯路住處，九十四年七
    月十四日伊被查獲時，當時伊有同意帶警察到戊○○住處，
    戊○○住處伊可以隨意帶人進去等語明確（見原審卷第二五
    五頁）。且被告於原審審理時以證人身分結證稱：乙○○於
    案發前二、三天租屋住於伊住處（見原審卷第二六七頁），
    則被告並不否認乙○○為警查獲當時，確實居住於其前開北
    屯路住處乙節。而本件被告係與乙○○等人涉嫌共同販賣第
    一級毒品海洛因犯行，已詳如前述，被告與乙○○為販賣第
    一級毒品犯行之共同正犯。本件警方係經共同正犯乙○○之
    同意，始對於乙○○之住處即被告之住處予以搜索，有臺中
    市第六分局搜索扣押筆錄乙份在卷足參（見臺中市警察局第
    六分局刑案中分六刑字第○九四○○○一○二九號偵查卷第
    三九頁、第四十頁），並未有逕行搜索之情形。再者警方是
    否越區查案，亦與搜索是合法無涉，是本件搜索符合刑事訴
    訟法第一百三十一條之一之同意搜索，本件搜索係屬合法，
    所扣得之毒品自得採為認定本案之證據，辯護人前開所指，
    尚有誤會。
３、按共同正犯之意思聯絡，原不以數人間直接發生者為限，即
    有間接之聯絡者，亦包括在內；如甲分別邀約乙、丙犯罪，
    雖乙、丙間彼此並無直接之聯絡，亦無礙於其為共同正犯之
    成立。且共同實施犯罪行為之人，在合同意思範圍以內，各
    自分擔犯罪行為之一部，相互利用他人之行為，以達其犯罪
    之目的者，即應對於全部所發生之結果，共同負責（最高法
    院七十七年臺上字第二一三五號、二十八年上字第三一一○
    號判例意旨可資參照）。本案依現有事證，認定丙○○與己○○送貨予證人丁○○有二次，與乙○○送貨僅一次，其餘
    無論出售予甲○○、乙○○或丁○○者則均由丙○○自行送
    貨，已如前述。同案共犯己○○供稱，其自九十四年五月開
    始即與被告互有聯絡，且自彼時起，被告即陸續提供海洛因
    供其無償施用；又其所供陳所使用之0000－00000
    0號行動電話，自九十四年五月十五日與被告住處之00－
    0000000號電話即有通聯紀錄，自九十四年五月十五
    日起開始即與販毒使用之0000－000000號行動電
    話有密切之通聯紀錄（見本院卷第一二八頁至第一三一頁）
    ）；顯見同案共犯己○○應係自九十四年五月十五日起即加
    入該販毒集團；同案共犯乙○○則自九十四年七月七日開始
    加入該集團（乙○○雖供稱，自九十四年七月六日或七日加
    入，然依該販毒集團使用之0000－000000號行動
    電話之通聯紀錄顯示，於九十四年七月六日並無與丁○○使
    用之00000000000號行動電話有通聯紀錄，依現
    有事證復無法查證該日他人撥打該0000－000000
    號行動電話係為購毒使用，故乙○○加入該販毒集團之時間
    仍自九十四年七月七日起認定對其較為有利），且同案共犯
    己○○、乙○○均享有免費施用毒品及供膳宿之不法利益；
    顯然其等二人自應就各該加入之時間起，對於彼此及丙○○
    、被告之販毒行為同負共犯責任至明。
４、關於本件被告販賣海洛因予證人丁○○之次數暨販毒所得之
    認定：
、觀諸證人丁○○使用之0000－0000000號行動電
    話，與前揭販毒集團使用之0000－000000號行動
    電話之通聯紀錄顯示（見本院九十四年度訴字第三五五六號
    審理卷第二七九頁、第二八○頁，及0000－00000
    0號行動電話之通聯紀錄卷），該行動電話自九十四年六月
    二十四日起至六月三十日止（二十五日除外）、自七月一日
    起至七月十四日止（六日除外），每日均有通聯紀錄。依證
    人丁○○於本院九十四年十二月三十日審理時所述，其有錢
    的話就每天買，沒有錢的話就二、三天購買一次，約在每月
    十日發工資後就比較有錢，且買到月底，伊撥打0000－
    000000號行動電話就是要購買毒品等情（參臺灣臺中
    地方法院九十四年度訴字第三五五六號影印卷第二十三頁）
    。
、因證人丁○○已無法明確記憶其確實購買之時間、次數，茲
    以上開通聯紀錄並參照其證述內容，以最有利於被告之方式
    ，認定被告販賣毒品次數如下：
(1)、自九十四年五月十五日起（即證人己○○參與該販毒集團之
    日）至同年五月三十一日止：因證人丁○○稱於每月十日後
    即每天購買，即九十四年五月十五日至五月三十一日止，每
    天購買一次，共十七次。
(2)、自九十四年六月一日起至同年月三十日止：自九十四年六月
    一日至二十三日止雖無通聯紀錄可資佐參，然證人丁○○證
    稱，之前是撥打別支行動電話，每月十日之前係二、三天購
    買一次，茲以三天為認定基準，故認定自九十四年六月一日
    至九日，每隔三日購買一次，共三次；自九十四年六月十日
    至二十三日則每天購買一次，共十四次；自九十四年六月二
    十四日至三十日止，除二十五日無通聯紀錄顯示無買賣毒品
    外，共六次；故六月份共購買二十三次。
(3)、自九十四年七月一日起至同年月十四日止：除同年七月六日
    無通聯紀錄顯示並無買賣毒品外，共十三次（其中一次即七
    月十四日係屬未遂犯）。
(4)、共計被告所負責之販毒集團，自九十四年五月十五日起旬起
    至同年七月十四日止，共計販賣海洛因共計五十三次（其中
    九十四年七月十四日該次未遂），成交為五十二次，每次一
    包，一包三千元，金額合計十五萬六千元。與本件被告販賣
    予甲○○、乙○○兄弟之一萬元，合計十六萬六千元。
(五)、又我國查緝毒品海洛因之施用或販賣一向執法甚嚴，對於販
    賣海洛因者尤科以死刑、無期徒刑之重度刑責，又販賣海洛
    因既係違法行為，當非可公然為之，亦無公定價格，且容易
    分裝並增減份量，而每次買賣之價量，可能隨時依雙方關係
    深淺、資力、需求量及對行情之認知、來源是否充裕、查緝
    是否嚴謹、購買者被查獲時供述購買對象之可能風險之評估
    等情形，而異其標準，非可一概而論；而買受毒品之人通常
    亦無法探知販毒者賺取利潤幾何，是販賣毒品之利得，除被
    告坦承犯行或價量俱臻明確外，委難察得實情，職是之故，
    縱未確切查得販賣所得，但除別有事證，足認係按同一價格
    轉讓確未牟利者外，尚難執此認非法販賣之事證有所不足，
    致知過坦承者難辭重典，飾詞否認者反得逞僥倖，而失情理
    之平。況且，海洛因價格昂貴，取得不易，凡為販賣之不法
    勾當者，苟無利可圖，應無甘冒被查緝法辦重刑之危險，平
    白無端義務為該買賣之工作，是其販入之價格必較售出之價
    格低廉，而有從中賺取買賣差價牟利之意圖及事實，應屬合
    理之認定。本案同案被告乙○○，供稱其海洛因均由被告交
    付，交付時業已分裝好，同案被告己○○、丙○○、被告均
    否認有販賣毒品海洛因之犯行，以致無法查證其等賣出確實
    所得。惟依前所述，及同案被告乙○○、己○○、丙○○確
    實曾自被告處可獲得免費施用毒品海洛因之不法利益，其等
    販賣第一級毒品海洛因當有意圖營利之犯意，足堪認定。是
    本件被告販賣第一級毒品事證業臻明確，其共同販賣第一級
    毒品海洛因之犯行，至堪認定。
二、就轉讓第一級毒品海洛因部分：訊據被告矢口否認有何轉讓
    第一級毒品海洛因之犯行，辯稱：伊未曾無償提供海洛因予
    證人己○○、乙○○、甲○○施用云云。然查：
(一)、證人甲○○於原審審理時結證稱：伊於九十四年六月底，與
    伊弟弟乙○○到臺中找工作，伊剛到臺中時，被告就曾經免
    費提供海洛因給伊，地點是在被告北屯路家中，先後大約五
    、六次，數量就是施用一次的量，伊是以注射之方式施用等
    語（見原審卷第三五六頁、第三五八頁）；於臺灣臺中地方
    法院九十四年訴字第三五五六號證人乙○○、己○○所涉販
    賣毒品案件中復結證稱：戊○○、「阿文」（即丙○○）都
    有免費提供海洛因給伊及乙○○施用，伊與乙○○剛到臺中
    時是免費給伊等，後來就用錢買等語明確（見原審卷第二八
    四頁），且證人丙○○於原審審理時亦結證稱，其確曾看過
    被告免費提供海洛因予證人乙○○、甲○○等語，已如上述
    。則證人甲○○於原審審理時均明確證稱，被告確曾自九十
    四年六月底起，至證人乙○○為警查獲前，在被告上開住處
    ，每次提供可供以注射方式施用一次之重量之海洛因，而無
    償轉讓第一級毒品海洛因供證人甲○○施用。至證人甲○○
    因原審審理時，距離證人甲○○收受前開被告所轉讓之海洛
    因，時間相隔約五月，而無法確認被告轉讓予其海洛因之次
    數究係五次或六次，然據證人甲○○所言，其所收受之次數
    至少五次，故本院認定被告無償轉讓第一級毒品海洛因予證
    人甲○○共五次。
(二)、另證人己○○於原審審理時結證稱：伊有時候會跟被告要海
    洛因，被告就會提供海洛因給伊用，次數至少二次以上，伊
    是在被告家中向他要的，被告每次給伊的份量就是可以用來
    施用一根香菸的量，時間都是在九十四年七月份等語（見原
    審卷第一四九頁），核與證人丙○○於原審審理時所結證稱
    ：伊也有看過被告免費提供海洛因給己○○施用好幾次，詳
    細的時間伊忘記了，是在九十四年的事情，地點都是在被告
    北屯路家中等語（見原審卷第三七四頁）相符。至證人己○○於原審審理時改稱：伊是向被告的朋友要海洛因，伊並未
    向被告拿過海洛因云云，惟證人己○○於偵查中結證稱：被
    告在伊去被告家時打電腦、打牌時，就會請伊施用海洛因‧
    ‧‧。從五月中旬起至查獲時為止，總共請伊三十幾次，海
    洛因每次都給一支香菸（見卷附臺灣臺中地方法院九十四年
    度訴字第三五五六號影印卷第四十五頁）；證人己○○於其
    所涉販賣第一級毒品案件（即臺灣臺中地方法院九十四年度
    訴字第三五五六號）審理時亦陳稱：伊若去被告家遇見被告
    就會向伊要海洛因，要了好幾次，被告都把海洛因摻入香菸
    內給伊吸用，每次被告都給伊一根摻有海洛因之香菸，被告
    給的海洛因香菸價錢約五百元。伊是被告看著長大的，故伊
    向被告要，被告每次都會給伊等語（見卷附臺灣臺中地方法
    院九十四年度訴字第三五五六號影印卷第四頁反面），於原
    審九十四年十一月二十五日審理時亦結證稱，被告確有無償
    提供其海洛因施用，已如上述，則證人己○○於偵查中、原
    審審理時及其所涉毒品案件審理時，均明確指稱，被告確曾
    於被告北屯路住處，無償轉讓海洛因供其施用，每次係轉讓
    一根摻有海洛因之香菸。雖證人己○○就被告轉讓予其海洛
    因之次數，前後並不一致，然次數至少二次，故本院為被告
    有利之認定，認被告係無償轉讓第一級毒品海洛因予證人己○○二次。而證人己○○翻異前詞改稱，被告並未提供海洛
    因予其施用部分，應係事後迴護被告之詞，尚無足為被告有
    利之認定。
(三)、證人乙○○於原審九十四年十一月二十五日審理時結證稱：
    被告曾經免費提供伊海洛因，地點是在被告家中，時間是在
    伊住進被告家之後，就是從九十四年六月底開始，到伊被查
    獲時為止，海洛因共給伊四、五次，每次的量都是施用一次
    而已，伊是以注射的方式施用。在被告住處所扣到一包較小
    包的海洛因是伊的，是被告在伊被查獲當日早上給伊的，是
    免費提供（見原審卷第一五七頁、第一六一頁）；於原審九
    十四年十二月三十日審理時結證稱：被告曾經多次無償提供
    海洛因給伊施用，從九十四年六月底開始，被告就提供伊海
    洛因施用，都是在被告家中，最後一次給伊海洛因是在伊被
    警察查獲的當日，就是警方在伊房間查到的該包海洛因，這
    段期間，被告大約總共給伊十次海洛因，數量約是伊之前向
    被告購買一千、二千元的重量等語（見原審卷第三四八頁）
    。且證人丙○○於原審審理時結證稱：伊曾看過被告免費提
    供海洛因予證人乙○○、甲○○，時間是在證人乙○○被警
    方查獲前，地點是在被告家中等語明確（見原審卷第三七四
    頁）。又證人乙○○於九十四年七月十四日十八時許為警查
    獲時，帶同警方至其在被告前開北屯路住處之房間內起出毒
    品一小包，經送檢驗之結果，確係第一級毒品海洛因無訛，
    已詳如前述，則證人乙○○於原審審理時均明確指稱，被告
    自九十四年六月底起至同年七月十四日證人乙○○為警查獲
    止，確曾於被告北屯路住處，無償轉讓海洛因供其施用。雖
    證人乙○○就被告轉讓予其海洛因之次數、重量，前後略不
    一致，然次數至少四次，故本院認定被告無償轉讓第一級毒
    品海洛因予證人乙○○四次，除九十四年七月十四日轉讓證
    人乙○○海洛因一小包之外，其餘每次轉讓海洛因之重量係
    供證人乙○○以注射之方式施用一次。
(四)、綜上所述，被告所辯，實無足採信，被告轉讓第一級毒品海
    洛因之犯行洵堪認定，應予依法論科。
二、論罪科刑部分：
(一)、按海洛因係毒品危害防制條例第二條第二項第一款所定之第
    一級毒品，不得非法販賣，是核被告就犯罪事實一所為，係
    犯毒品危害防制條例第四條第一項之販賣第一級毒品罪；就
    就犯罪事實二所為，係犯毒品危害防制條例第八條第一項之
    轉讓第一級毒品罪。
(二)、被告販賣、轉讓第一級毒品前後持有第一級毒品之低度行為
    ，應為其販賣、轉讓第一級毒品之高度行為所吸收，均不另
    論罪。被告與同案被告乙○○、己○○、丙○○四人間，就
    犯罪事實一(一)所示；被告與同案被告己○○、丙○○三人間
    ，就犯罪事實一(二)所示之販賣第一級毒品海洛因犯行，有犯
    意之聯絡，行為之分擔，均為共同正犯。
(三)、被告行為後，刑法第56條關於連續犯之規定於94年1月7日修
    正刪除，於94年2月2日公布，於95年7月1日施行，被告犯後
    刑法第56條之規定於95年7月1日刪除，而本件被告於舊法時
    期所犯之數次投票行賄，依修正施行前刑法第56條之規定，
    應依連續犯論以一罪，並得加重其刑至二分之一；而依修正
    施行後之刑法，並無連續犯之規定，且依新法應各別多次論
    斷之結果（即數罪併罰），其刑度顯較修正前應依刑法第56
    條之規定以一販賣第一級毒品罪為重，經比較新舊法結果，
    應依刑法第2條第1項前段之規定，以被告行為時之規定較有
    利於被告，自應依刑法第2條第1項前段，適用修正施行前之
    刑法第56條規定，論以一販賣第一級毒品罪，附此敘明。
(四)、被告先後多次販賣第一級毒品海洛因之行為，時間緊接，犯
    罪構成要件相同，顯係出於概括之犯意為之，為連續犯，應
    依刑法第五十六條之規定以一罪論，原應依法加重其刑，惟
    因販賣第一級毒品罪之法定本刑為死刑或無期徒刑，依刑法
    第六十四條第一項、第六十五條第一項規定，不得加重其刑
    。被告先後多次轉讓第一級毒品海洛因之行為，時間緊接，
    犯罪構成要件相同，顯係出於概括之犯意為之，為連續犯，
    應依刑法第五十六條之規定以一罪論，並加重其刑。雖公訴
    人未就：(1)、被告所屬販毒集團於九十四年七月十四日出售
    ，由乙○○送貨予丁○○之部分引用同條例第四條第六項、
    第一項販賣第一級毒品未遂罪之條文，然此部分犯罪事實業
    於起訴書已有載明，僅漏列法條，且被告確實於查獲日接獲
    證人丁○○之聯絡電話，始囑由乙○○於約定地點交貨嗣遭
    查獲，足見該販毒集團確實有出售海洛因之真意，並由乙○○攜帶毒品前往交付，已著手實施販毒行為，而證人丁○○
    實際上並無購買毒品之真意，僅係協助警方辦案，以求人贓
    俱獲，其與該販毒集團僅達成買受海洛因意思表示之形式上
    合意，惟事實上該販毒集團與證人丁○○彼此間並不能真正
    完成買賣毒品之交易行為，故查獲當日乙○○送毒品欲出售
    予證人丁○○海洛因之行為，應認係未遂犯（最高法院著有
    八十九年度臺上字第三四三四號判決意旨參照）；(2)、犯罪
    事實一(二)關於被告、丙○○、己○○共同販賣毒品海洛因予
    甲○○、乙○○部分提起公訴；(3)犯罪事實二(二)關於被告轉
    讓毒品海洛因予甲○○部分提起公訴，然上開(1)部分僅漏列
    法條，與已起訴事實具有連續犯之裁判上一罪關係，(2)部分
    則與已起訴販賣第一級毒品海洛因部分具有連續犯之裁判上
    一罪關係，(3)部分則與已起訴轉讓第一級毒品海洛因部分具
    有連續犯之裁判上一罪關係，是本院自得一併審理，併予敘
    明。
(五)、再轉讓毒品達一定數量者，加重其刑至二分之一，其標準由
    行政院定之，毒品危害防制條例第八條第六項固定有明文，
    惟被告每次所轉讓予證人乙○○、甲○○、己○○施用之毒
    品海洛因之數量，是否達行政院九十三年一月七日院臺法字
    第○九三○○八○五五一號令訂定之「轉讓持有毒品加重其
    刑之數量標準」所明定之第一級毒品淨重達五公克以上，因
    事涉加重條件之構成，於審判上自需為嚴格之證明。證人己○○於原審審理時證稱，被告每次所轉讓之毒品海洛因為摻
    入一支香菸之數量；證人乙○○於原審審理時證稱，除第四
    次（即九十四年七月十四日該次）係提供海洛因一小包（含
    袋重○．四二公克）以外，其餘三次，每次所轉讓之毒品海
    洛因為以注射方式施用一次之數量；證人甲○○於原審審理
    時則證稱，被告每次所轉讓之毒品海洛因為以注射方式施用
    一次之數量，已如前述，除證人乙○○於九十四年七月十四
    日該次，自被告處無償取得海洛因一小包，而有具體之數量
    外，均不能證明具體數量為何，依罪疑惟輕之原則，本件自
    不得逕為援引毒品危害防制條例第八條第六項對被告犯行為
    加重，均併此敘明之。
(六)、被告所犯連續販賣第一級毒品罪及連續轉讓第一級毒品罪二
    罪間，犯意各別，行為互殊，應分論併罰。
(七)、原審判決關於被告販賣及轉讓第一級毒品部分，認被告罪證
    明確予以論罪科刑，固非無見，惟、本件關於被告被訴自
    九十四年三月上旬起至九十四年五月十四日止之販賣第一級
    毒品犯行，並無積極證據足資證明，原審判決未詳予審酌，
    遽予就此部分為論罪，顯有未洽。、原審判決事實欄載稱
    ：「當場在客廳電腦桌抽屜內起獲海洛因二十七包，在沙發
    椅墊下起獲海洛因一包，在乙○○所住房間內起獲海洛因一
    包（以上共二十九包，合計淨重三十一點七九公克，空包裝
    重七點二二公克）」，卻於附表欄載稱：「在客廳電腦桌抽
    屜內起獲海洛因一包，在沙發椅墊下起獲海洛因二十七包」
    ，亦有未洽。、原審判決雖認：被告自九十四年六月間某
    日起至九十四年七月二十六日止，在戊○○位在臺中市○○
    區○○路四○九之二三號住處，約每星期共四、五日，每日
    一至二次不等，每次提供摻有第一級毒品海洛因之香菸一支
    供丙○○施用，共計無償轉讓三十餘次海洛因予丙○○等情
    ，惟原審判決認定被告上開犯行，無非僅以丙○○於原審審
    理時結證稱：被告自九十四年五、六月間開始，一直到被告
    被收押時為止，曾多次免費提供海洛因給伊施用，地點都是
    在被告家中，一天會請伊一至二次，被告給伊的海洛因數量
    ，就是伊抽一支香菸的量，伊一星期會去被告家中四、五天
    ，一天一、二次，總共請伊海洛因的次數約三、四十次等語
    （見原審卷第三七五頁），為其唯一論據，惟為被告所堅決
    否認，且丙○○於同日原審審理時對被告家中電腦桌下面的
    海洛因是否被告所有，先稱：「不知是誰的」（見原審卷第
    三七○頁），後再稱：「我確定是被告的」（見原審卷第三
    七三頁），且供稱僅幫忙被告送過五、六次海洛因（見原審
    卷第三七二頁），而丙○○復自承：海洛因很貴不可能給人
    家那麼多次等語（見原審卷第三七三號），苟丙○○僅幫忙
    被告送過五、六次海洛因，被告斷無給予三、四十次免費海
    洛因之理，況如前所述丙○○本身尚能提供免費海洛因予甲○○，丙○○顯無再向被告拿取免費之海洛因之理，此外，
    復查無其他積極證據足資證明被告有轉讓第一級毒品海洛因
    予丙○○。綜上所述，本院認尚無從以丙○○上開與常理有
    違之指述，遽認被告涉有本部分轉讓丙○○海洛因之犯行，
    原審遽為上開認定，復有未洽。被告上訴否認販賣及轉讓第
    一級毒品海洛因，雖無理由，惟原審判決關於被告販賣及轉
    讓第一級毒品部分，既有上開可議之處，自應由本院將原審
    判決關於被告販賣及轉讓第一級毒品部分暨定應執行刑部分
    撤銷。
(八)、爰審酌被告前因違反毒品危害防制條例案件，於假釋期間仍
    不知悔改，本件再犯販賣、轉讓第一級毒品海洛因犯行，又
    本件販賣海洛因對象共三人，其販賣期間長達數月，次數高
    達六十餘次，且本件販毒集團係由被告負責操作流程及提供
    毒品貨源，集團成員除被告以外，尚有三位，已頗具規模；
    另被告轉讓海洛因之對象共三人，轉讓之次數高達十一次，
    販賣、轉讓海洛因戕害他人健康，其販賣、轉讓海洛因足使
    購買施用者導致精神障礙、性格異常，甚至造成生命危險之
    生理成癮性及心理依賴性，危害社會治安，惡性非輕，且被
    告不思以正當途徑合法掙取金錢，圖以販賣第一級毒品海洛
    因以獲取高利，犯罪動機不良，再其犯後態度仍矢口否認犯
    行，顯無悔意之一切情狀，被告惡性重大，顯有與社會長久
    隔離之必要，故就其所犯連續販賣第一級毒品海洛因部分，
    量處無期徒刑，並依刑法第三十七條第一項之規定，宣告褫
    奪公權終身；就其所犯連續轉讓第一級毒品海洛因部分，則
    量處有期徒刑一年六月，所犯上開二罪宣告之最重刑為無期
    徒刑，依刑法第五十一條第四款之規定，所宣告之主刑部分
    僅執行無期徒刑，而不執行他刑。
三、本件在同案被告乙○○身上扣得之海洛因一包（如即附表編
    號一所示），及在被告住處所扣得如附表編號二、三所示之
    海洛因，係用供被告販賣第一級毒品；另在被告住處所扣得
    如附表編號四所示之海洛因，乃係被告轉讓予乙○○，該等
    海洛因，依毒品危害防制條例第二條之規定，屬第一級毒品
    ，不問屬於犯人與否，均應依毒品危害防制條例第十八條第
    一項前段規定諭知沒收銷燬之。販賣第一級毒品海洛因之前
    開因犯罪所得之財物共十六萬六千元，應依毒品危害防制條
    例第十九條第一項義務沒收主義之規定，亦均併予宣告沒收
    之，如全部或一部不能沒收時，以其財產抵償之。至未扣案
    之電話號碼0000－000000號行動電話一支，雖係
    供被告所屬該販毒集團所有供販賣海洛因所用之物，惟該行
    動電話係屬案外人陳衛憲所有之物，此有該行動電話之申租
    資料一份附於臺灣臺中地方法院九十四年度訴字第三五五六
    號審理卷第一六九頁可明。既不能證明為被告或其所屬販毒
    集團所有，自不予宣告沒收，附此敘明（最高法院著有九十
    年度臺上字第六二六號、九十年度臺非字第五九號、九十一
    年度臺上字第三二二四號、九十二年度臺上字第二六○八號
    、第四三九一號、九十三年度臺上字第一○○八號判決意旨
    可資參照）。
四、公訴意旨雖認：被告與丙○○自九十四年三月上旬某日起至
    同年五月十四日止，即由丁○○以其使用之電話號碼000
    0－000000號行動電話或公共電話，撥打戊○○、丙○○該販毒集團所使用之電話號碼0000－000000
    號行動電話、及其他不詳之行動電話，由丙○○接聽後，約
    在位於臺中市○○區○○路與崇德二路口之便利商店外交易
    ，由丙○○前往送一包價值三千元之海洛因予丁○○，丙○○並於取得價款後，返回戊○○臺中市○○區○○里○○路
    四○九之二三號住處交付戊○○收執，因認被告此部分涉有
    毒品危害防制條例第四條第一項之罪嫌，然按刑事訴訟法上
    所謂認定犯罪事實之證據，係指足以認定被告確有犯罪行為
    之積極證據而言，該項證據自須適合於被告犯罪事實之認定
    ，始得採為斷罪資料（參照最高法院二十九年上字第三一０
    五號判例），訊據被告堅決否認涉有本部分販賣第一級毒品
    犯行，辯稱伊並未販賣第一級毒品予丁○○等語，經查：
１、公訴人認被告涉有此部分販賣第一級毒品罪嫌，無非以丁○○於警詢及偵查中指稱：伊於九十四年三月上旬起開始，向
    綽號「阿文」之男子購買海洛因。伊的行動電話號碼是00
    00－000000號。伊是以該支行動電話撥打綽號「阿
    文」之男子所使用之0000－000000號行動電話向
    他買海洛因。每次都是一包三千元，一包量多少伊不知道，
    伊三個月餘共買一百次以上等語（見臺中市警察局第六分局
    中分刑字第○九四○○○一○二九刑事偵查卷宗第三十頁、
    臺灣臺中地方法院九十四年度訴字第三五五六號影印卷第四
    十三頁〈即所附臺灣臺中地方法院檢察署九十四年度偵字第
    一六○九號卷第二七頁〉）以及中華電信股份有限公司00
    00－000000號電話雙向通聯紀錄一份為其主要論據
    。
２、經查：卷附中華電信股份有限公司0000－000000
    號電話雙向通聯紀錄，0000－000000號除第一次
    於九十四年四月十九日與0000－000000號電話連
    絡外，第二次聯絡之時間為九十四年五月三十日與0000
    －00000號電話聯絡，且經本院調取臺灣臺中地方法院
    九十四年度三五五六號卷查該卷所附之通聯紀錄查詢情形，
    亦無九十四年三月上旬之任何通聯紀錄（見本院卷第一二七
    頁至第一三二頁），從而公訴意旨以中華電信股份有限公司
    0000－000000號電話雙向通聯紀錄一份認定係被
    告販賣第一級毒品予丁○○之依據，顯非有據。
３、雖丁○○於警詢及原審審理中均指稱伊自九十五年三月上旬
    即向被告購買第一級毒品海洛因（見臺灣臺中地方法院九十
    四年度訴字第三五五六號影印卷第四十三頁、原審卷第一六
    四頁、第二九七頁），惟丁○○於偵查中一度指稱：「（問
    ：九十四年七月十四日下午四點為警查獲之海洛因，向何人
    購買的？）是向一位綽號阿文的男子買的？‧‧‧我跟他買
    了二、三個月‧‧‧」等語（見臺灣臺中地方法院九十四年
    度訴字第三五五六號影印卷第四十九頁〈即所附臺灣臺中地
    方法院檢察署九十四年度偵字第一六○九號卷第六三頁〉）
    ，則以七月查獲之前二、三月左右計算，丁○○顯非距七月
    十四日已超過四月餘之九十四年三月上旬即開始向被告購買
    第一級毒品，是丁○○對於有關其開始向被告購買第一級毒
    品時間之指述，顯有瑕疵，另參諸上開丙○○於原審審理時
    證稱：「（問：你綽號是否叫阿文？）是的」（見原審卷第
    三七○頁）、「（問；你幫被告送海洛因過幾次、時間？地
    點？）都是在便利商店附近，送過沒有幾次，大概五次左右
    。時間是九十四年六、七月左右。（問；對象？）就是丁○○。」等語（見原審卷第三七二頁），且其他本案共犯己○○、乙○○於九十四年三月上旬均尚未參與本件販賣第一級
    毒品犯行，均無足證明被告自九十四年三月上旬起，即開始
    販賣第一級毒品海洛因予丁○○，是本件顯無其他積極證據
    足資證明被告自九十四年三月上旬起至九十四年五月十四日
    止有販賣第一級毒品予丁○○。本部分於被告否認有販賣第
    一級毒品，且無任何其他積極證據足資證明被告有本部分販
    賣第一級毒品犯行，自無從僅以丁○○於警詢、原審與偵查
    中有瑕疵之指述，遽令被告負本部分販賣第一級毒品犯行，
    惟苟本部分被告販賣第一級毒品犯行成立，與上開被告經論
    罪科刑之販賣第一級毒品罪間有連續犯之裁判上一罪關係，
    爰不另為無罪之諭知。
五、公訴人雖認被告自九十四年五月中旬起，即開始轉讓第一級
    毒品海洛因予乙○○、己○○部分，亦涉有轉讓第一級毒品
    海洛因罪嫌。
(一)、按犯罪事實應依證據認定之，無證據不得認定犯罪事實，刑
    事訴訟法第一百五十四條第二項定有明文。而認定不利於被
    告之事實，須依積極證據，苟積極證據不足為不利於被告事
    實之認定時，即應為有利於被告之認定，更不必有何有利之
    證據，最高法院三十年上字第八一六號判例可資參照。經查
    ：
(二)、證人乙○○於原審九十四年十一月二十五日審理時結證稱：
    被告曾經免費提供伊海洛因，地點是在被告家中，時間是在
    伊住進被告家之後，就是從九十四年六月底開始，到伊被查
    獲時為止，海洛因共給伊四、五次，每次的量都是施用一次
    而已，伊是以注射的方式施用。在被告住處所扣到一包較小
    包的海洛因是伊的，是被告在伊被查獲當日早上給伊的，是
    免費提供（見原審卷第一五七頁、第一六一頁）；於原審於
    九十四年十二月三十日審理時結證稱：被告曾經多次無償提
    供海洛因給伊施用，從九十四年六月底開始，被告就提供伊
    海洛因施用，都是在被告家中，最後一次給伊海洛因是在伊
    被警察查獲的當日，就是警方在伊房間查到的該包海洛因，
    這段期間，被告大約總共給伊十次海洛因，數量約是伊之前
    向被告購買一千、二千元的重量等語（見原審卷第三四八頁
    ）。且證人丙○○於原審審理時結證稱：伊曾看過被告免費
    提供海洛因予證人乙○○、甲○○，時間是在證人乙○○被
    警方查獲前，地點是在被告家中等語明確（見原審卷第三七
    四頁），已詳如前述，證人乙○○於偵查、原審審理時均明
    確指稱，被告自九十四年六月底起至同年七月十四日證人乙○○為警查獲止，確曾於被告北屯路住處，無償轉讓海洛因
    供其施用，並非自九十四年五月間起，被告即無償轉讓海洛
    因予證人乙○○施用。
(三)、另證人己○○於原審審理時亦結證稱：伊有時候會跟被告要
    海洛因，被告就會提供海洛因給伊用，次數至少二次以上，
    伊是在被告家中向他要的，被告每次給伊的份量就是可以用
    來施用一根香菸的量，時間都是在九十四年七月份等語明確
    （見原審卷第一四九頁），雖證人己○○就被告轉讓海洛因
    予其之時間、次數，於偵查中、原審審理時及其所涉毒品案
    件審理時，所述前後不一，然均明確指稱，被告確曾於被告
    北屯路住處，無償轉讓海洛因供其施用，每次係轉讓一根摻
    有海洛因之香菸，已如上述。雖證人己○○就被告轉讓予其
    海洛因之次數，前後並不一致，然於九十四年七月間，轉讓
    次數至少二次，故本院為被告有利之認定，認被告係於九十
    四年七月間，無償轉讓第一級毒品海洛因予證人己○○二次
    。
(四)、綜上所述，依現有事證尚無積極證據證明被告係如起訴書所
    載自九十四年五月間開始，即有轉讓第一級毒品海洛因予證
    人乙○○、己○○之行為，且無其他積極證據足資證明被告
    係自九十四年五月間即轉讓海洛因予乙○○、己○○，此外
    ，復查無其他積極證據足資證明被告確有檢察官所指此部分
    之轉讓第一級毒品犯行，被告此部分被訴犯罪自屬不能證明
    ，揆諸首揭法條及判例意旨說明，此部分本應為被告無罪之
    諭知，惟因公訴意旨認此部分與被告前揭經論罪科刑之轉讓
    第一級毒品犯行部分有連續犯之裁判上一罪關係，爰不另為
    無罪之諭知，附此說明。
參、證人己○○就被告究有無無償轉讓安非他命予其施用，於偵
    查及原審二次審理期日均具結後而為證述，惟其於偵查及原
    審審理時所證之情節先後不一，且事關被告是否確有轉讓第
    二級毒品安非他命；又證人己○○就被告究有無無償轉讓海
    洛因予其施用，於偵查及原審二次審理期日均具結後而為證
    述，惟其於九十四年十二月三十日於原審審理時所為之證述
    ，與其於偵查中及原審九十四年十一月二十五日審理時所為
    之證述不一，均屬事關被告轉讓第一級毒品海洛因案情有重
    要關係之事項，則證人己○○於偵查中就被告轉讓第二級毒
    品安非他命、於原審九十四年十二月三十日就被告未轉讓第
    一級毒品海洛因予其之證述，是否均另涉有偽證罪嫌（按公
    訴人起訴被告涉嫌轉讓第二級毒品予證人己○○部分，業經
    原審為無罪之諭知）；另證人丙○○於原審審理時自承曾無
    償轉讓第一級毒品海洛因予證人乙○○施用，核與證人乙○○於原審審理時所證述證人丙○○確曾無償轉讓海洛因予其
    施用之情節相符，另證人甲○○於原審審理時亦結證稱：證
    人丙○○曾無償轉讓海洛因予伊施用多次。是就證人己○○
    涉嫌偽證部分、及證人丙○○轉讓第一級毒品海洛因部分，
    均應由檢察官另行依法處理，末此敘明。
據上論斷，應依刑事訴訟法第三百六十九條第一項前段、第三百
六十四條、第二百九十九條第一項前段，毒品危害防制條例第四
條第一項、第八條第一項、第十八條第一項前段、第十九條第一
項，刑法第十一條、刑法第二條第一項前段、第二十八條、修正
前第五十六條、第三十七條第一項、第五十一條第四款，判決如
主文。
本案經檢察官庚○○到庭執行職務。
中    華    民    國    95    年    7     月  27      日
               刑事第三庭  審判長法  官  王  增  瑜
                                 法  官  陳  欣  安
                                 法  官  胡  忠  文
上列正本證明與原本無異。
如不服本判決應於收受送達後十日內向本院提出上訴書狀，其未
敘述上訴之理由者並得於提起上訴後十日內向本院補提理由書（
均須按他造當事人之人數附繕本）。
                                 書記官  陳  麗  玉
中    華    民    國    95    年    7     月    28    日
附錄論罪科刑法條
毒品危害防制條例第四條第一項
製造、運輸、販賣第一級毒品者，處死刑或無期徒刑；處無期徒
刑者，得併科新臺幣一千萬元以下罰金。
毒品危害防制條例第八條第一項
轉讓第一級毒品者，處一年以上七年以下有期徒刑，得併科新臺
幣一百萬元以下罰金。
【附表】扣案之海洛因
┌──┬────────────┬──────────────┐
│編號│數量及重量              │查扣地點                    │
├──┼────────────┼──────────────┤
│一  │一小包，驗餘淨重○．七三│臺中市○○路與崇德二路口    │
│    │公克，包裝重○．三四公克│自同案被告乙○○身上起出    │
├──┼────────────┼──────────────┤
│二  │一小包（含袋重○．四二公│臺中市○○區○○路四○九之二│
│    │克）                    │三號一樓客廳沙發椅墊下查獲  │
├──┼────────────┼──────────────┤
│三  │二十七小包（含袋重共三十│臺中市○○區○○路四○九之二│
│    │七．五二公克）          │三號一樓客廳電腦桌抽屜內查獲│
├──┼────────────┼──────────────┤
│四  │一小包（含袋重○．四二公│臺中市○○區○○路四○九之二│
│    │克）                    │三號一樓乙○○房內查獲      │
└──┴────────────┴──────────────┘
（編號二、三、四所示之海洛因，共計二十九包，合計驗餘淨重
三十一．七九公克，包裝重七．二二公克）
                                                      Ｆ


司法院資訊處製作；財團法人民間司法改革基金會備份。
